臺北高等行政法院判決　　　　　　　　　　　　　　　九十三年度簡字第六六六號
　　原　　　告　甲○○
　　被　　　告　桃園縣政府
　　代　表　人　乙○○縣長）.
右當事人間因就業服務法事件，原告不服行政院勞工委員會中華民國九十三年三月二
十三日勞訴字第○九二○○六七九四五號訴願決定，提起行政訴訟。本院判決如左：
　　主  文
原告之訴駁回。
訴訟費用由原告負擔。
　　事實及理由
一、程序說明
    本件訴訟標的之價額在新臺幣（下同）二十萬元以下，依行政訴訟法第二百二十
    九條第二項、第一項第二款規定及司法院民國（下同）九十二年九月十七日院台
    廳行一字第二三六八一號令，應適用簡易程序，本院並依同法第二百三十三條第
    一項規定，不經言詞辯論，逕行裁判。
二、事實概要
    原告於八十九年七月六日引進印尼籍監護工ASMAWATI TITIK（下稱Ａ君，護照號
    碼：ＡＣ○二七四○二），其展延聘僱許可期限至九十二年七月六日屆滿，本應
    於屆滿日前辦理外國人出國手續使其出國，惟原告遲至九十二年七月九日始使其
    出國，違反就業服務法第五十七條第九款、外國人聘僱許可及管理辦法第十七條
    規定，案經被告審查屬實，乃依就業服務法第六十七條第一項規定，於九十二年
    十月二十九日以府勞外字第○九二○二四八九六一號違反就業服務法罰鍰處分書
    （下稱原處分），裁處原告罰鍰六萬元。原告不服，提起訴願遭決定駁回後，遂
    提起行政訴訟。
三、原告主張：臺灣於九十二年四月間爆發SARS，迄同年六月七日才得平靜，原告即
    迅預訂班機使Ａ君出國，無奈恰遇暑假之出國熱潮，致原告只能取得九十二年七
    月九日航班之座位，然此情況非原告所能預料，且有委託友人帶外勞及外勞的護
    照，居留證到桃園縣縣警局外事課報備，經該局人員告知尚有七日之彈性期間，
    原告並無故意過失，依司法院釋字第二七五號解釋意旨應屬不罰，求為判決訴願
    決定及原處分均撤銷云云。被告則以：原告應注意能注意SARS期間或出國旺季期
    間機票恐有難訂之虞，惟其並未提早作業訂票程序，以致遲誤上開期限，尚難謂
    無過失，又原告對於所主張有委託友人帶外勞及外勞的護照，居留證到桃園縣縣
    警局外事課報備，亦無法提出具體證據以實其說，復無其他事證證明其無過失時
    ，仍不得執為免責之依據，求為判決駁回原告之訴等語。
四、按就業服務法第五十七條第九款規定：「雇主聘僱外國人不得有下列情事：．．
    ．九、其他違反本法或依本法所發布之命令。」，同法第六十七條第一項規定：
    「違反．．．第五十七條．．．第九款．．．規定，處新臺幣六萬元以上三十萬
    元以下罰鍰。」。外國人聘僱許可及管理辦法第一條規定：「本辦法依就業服務
    法．．．第四十五條規定訂定之。」，同法第十七條第一項規定：「雇主應於所
    聘僱之外國人聘僱許可期限屆滿前為其辦理手續使其出國。．．．」。外國人聘
    僱許可及管理辦法係主管機關行政院勞工委員會依據就業服務法之授權，就雇主
    聘僱外國人工作之許可及有關聘僱管理，所為細節性、技術性之規定，經核並未
    逾越母法之規定。嗣外國人聘僱許可及管理辦法雖於九十三年一月十三日廢止，
    惟雇主聘僱外國人許可及管理辦法於同日發布施行，其第一條規定「本辦法依就
    業服務法．．．第四十八條第二項規定訂定之。」，第四十六條規定「雇主應於
    所聘僱之外國人聘僱許可期限屆滿前，為其辦理手續並使其出國。」，比較前後
    辦法，雖名稱及法條文字略有不同，但實質內容並無不同，故仍可適用外國人聘
    僱許可及管理辦法之規定（即處分時之規定）。
五、被告以原告於八十九年七月六日引進印尼籍監護工Ａ君，其展延聘僱許可期限至
    九十二年七月六日屆滿，本應於屆滿日前辦理外國人出國手續使其出國，惟原告
    遲至九十二年七月九日始使其出國，違反就業服務法第五十七條第九款及外國人
    聘僱許可及管理辦法第十七條規定，乃依就業服務法第六十七條第一項規定，以
    原處分處原告罰鍰六萬元，前開事實有外勞聘僱許可資料、展延聘僱許可資料、
    Ａ君九十三年七月九日搭機證明及原處分附原處分卷可稽。原告雖主張其非故意
    違反前揭規定云云。惟按司法院釋字第二七五號解釋「人民違反法律上之義務而
    應受行政罰之行為，法律無特別規定時，雖不以出於故意為必要，仍須以過失為
    其責任條件。但應受行政罰之行為，僅須違反禁止規定或作為義務，而不以發生
    損害或危險為其要件者，推定為有過失，於行為人不能舉證證明自己無過失時，
    即應受處罰。」原告依法有於聘僱許可期限屆滿前將外勞送出國之作為義務，其
    應注意能注意SARS期間或出國旺季期間機票恐有難訂之虞，惟其並未提早作業訂
    票程序，以致遲誤上開期限，違反作為義務，又不能舉證證明自己無過失，仍難
    卸免其過失之責任。至於原告主張有委託友人帶外勞及外勞的護照，居留證到桃
    園縣縣警局外事課報備云云，但無法提出具體證據以實其說，縱係屬實，向警察
    局報備仍不足以解免上開作為義務。
六、綜上所述，原告所訴各節，均無可採，原處分裁處原告六萬元之最低罰鍰，認事
    用法均無違誤，訴願決定遞予維持，亦無不合，原告仍執前詞訴請撤銷，為無理
    由，應予駁回。
七、據上論結，本件原告之訴為無理由，依行政訴訟法第九十八條第三項前段、第二
    百三十三條第一項，判決如主文。
中　　　華　　　民　　　國　　九十三　　年　　　九　　　月　　 三十 　　日
                 臺 北 高 等 行 政 法 院   第 四 庭
                                           法    官　胡方新
右為正本係照原本作成。
本件以訴訟事件所涉及之法律見解具有原則性者為限，始得於本判決送達後二十日內
向本院提出上訴狀並表明上訴理由，如已於本判決宣示後送達前提起上訴者，應於判
決送達後二十日內補具上訴理由（均按他造人數附繕本），且經最高行政法院許可後
方得上訴。
中　　　華　　　民　　　國　　九十三　　年　　　九　　　月　　 三十 　　日
                                           書 記 官  陳幸潔
